【裁判字號】    95,訴,998
【裁判日期】    951214
【裁判案由】    就業服務法
【裁判全文】
臺北高等行政法院判決
                                     95年度訴字第00998號
                              .
原      告  傑春國際管理顧問有限公司
代  表  人  甲○○（董事）
訴訟代理人  陳以儒律師
被      告  臺北市政府
代  表  人  乙○○（市長）
訴訟代理人  丙○○
上列當事人間因就業服務法事件，原告不服行政院勞工委員會中
華民國95年1 月25日勞訴字第0940060327號訴願決定，提起行政
訴訟，本院判決如下：
    主  文
原告之訴駁回。
訴訟費用由原告負擔。
    事  實
一、事實概要：原告為雇主王浩瀛及越南籍勞工DO THI LIEN（
    杜氏蓮，護照號碼：A0000000A，下稱D君）辦理就業服務，
    卻自D君民國92年1月24日起之薪資中，以「借款」及「越南
    國稅」之名義收受規定標準以外之費用合計新台幣（下同）
    124,352元，其明細如下：（1）借款：前12個月每月6,200
    元；第13個月5,600元，合計8萬元，（2）越南國稅：每月
    1,584元，收取28個月，合計44,352元。被告以其違反就業
    服務法第40條第5款之規定，依同法第66條第1項規定，以94
    年9月12日府勞二字第09420922900號違反就業服務法罰鍰處
    分書處原告收受規定標準以外費用10倍之罰鍰計1,243,520
    元。原告不服，提起訴願遭決定駁回，遂提起行政訴訟。
二、兩造聲明：
  (一)原告聲明：
    1.訴願決定及原處分均撤銷。
    2.訴訟費用由被告負擔。
  (二)被告聲明：
    1.駁回原告之訴。
    2.訴訟費用由原告負擔。
三、兩造之爭點：被告以原告於越南籍勞工D君92年1月24日起之
    薪資中，以借款、越南國稅之名義收受規定標準以外之費用
    合計124,352元，科處原告罰鍰，有無違誤？
  (一)原告主張之理由：
    1.原告並未為超收費用之行為，且原行政處分逕以原告違反
      行政院勞工委員會之行政函示亦有違法律保留原則，是以
      原行政處分自有適用法規錯誤之違法及不當，應予撤銷：
      (1)查原告係為雇主王浩瀛及越南籍外國人DO THI LEIN辦
        理就業服務業務，D君係於92年1月24日入境。原告並無
        以借款及越南國稅名目超收費用之情：
        就借款部分：
          A D君於入境後曾告知原告伊曾向越南巴地頭頓綜合
            貿易股份有限公司（CONG TY CP TMTH TINH BR-VT
            ，下稱巴地頭頓公司）借款約98,000元，須分期返
            還予巴地頭頓公司，並請求雇主自該勞工薪資中，
            自該勞工入境台灣工作，並同意授權仲介公司按月
            代為扣款償還國外公司即巴地頭頓公司，此有D君
            出具之借據影本可憑，且該借據影本既載有勞工即
            D君母國文字，且經其親筆簽名並按捺指印，核屬
            真實無誤。按「向第三人為清償，經其受領者，其
            效力依左列各款之規定：一、經債權人承認或受領
            人於受領後取得其債權者，有清償之效力。」民法
            第310 條第1 款訂有明文，是以，該外勞同意並授
            權原告代為扣款償還巴地頭頓公司，是為經債權人
            即該外勞之承認，而原告亦依約代該外勞向第三人
            為清償，此亦有匯款記錄可憑，且原告共計代為匯
            款共13期，總計金額8 萬元整予巴地頭頓公司，此
            有該公司出具之證明書可資證明。原告並無以借款
            名義超收規定標準以外之費用或其他不正利益之行
            為。
          B 訴願機關所指「外國人來華工作費用及工資切結書
            」之填載係於外勞入境之前之行政程序，原告於D
            君入境前，未曾獲其告知上開借款事宜。然D君入
            境後，方告以原告其於在越南參加該國仲介公司辦
            理之職前訓練之前（該期間約半年），曾向該國仲
            介公司借款前述金額，並應分期返還，故原告始代
            其扣款償還巴地頭頓公司。原告分文未取，何以得
            謂原告有「要求」、「期約」或「收受」費用之行
            為？顯見原行政處分及訴願決定實有違誤。
        就越南國稅部分：
          A 按「關於越南國稅一節，依越南經濟文化辦事處90
            年9月4日第155/VPDB-LD/2001號函釋，略以：自90
            年6月10日起，越南仲介業者之服務費為勞動契約
            中規定之薪資百分之一」，有行政院勞工委員會函
            釋在案。查該外勞「勞動契約」中規定之薪資為每
            月15,840元，如以百分之十計算則為1,584 元。而
            原告於D 君入境後，因D 君不瞭解銀行匯款方式及
            語言隔閡等事，遂委由雇主即王浩瀛轉囑託原告按
            月將上開越南國稅先行匯款至巴地頭頓公司，並由
            巴地頭頓公司俟該外勞歸國後再將累積之應繳國稅
            稅款一併繳交予越南政府稅捐機關。原告自該外勞
            入境之日即92年（西元2003年）1 月起至93年（西
            元2 004 年）6 月止共計18月，總計代為匯款28,5
            12元（1584×18=28,512）予巴地頭頓公司，此亦
            有巴地頭頓公司出具之收據可證。至於93年6月之
            後，原告即未再代D 君匯款越南國稅之相關款項，
            此有雇主王浩瀛所出具之證明書可憑，足證原告並
            未以越南國稅名目超收規定標準以外之費用或其他
            不正利益之行為。
          B 訴願機關另謂依其行政函釋謂「自91年10月1日起由
            越南人力仲介公司自行收取越南國稅（服務費），
            越南人力仲介公司不再授權我國私立就業服務機構
            代收越南國稅費用。原告不得另執其已與越南仲介
            公司之約定或授權，而排除我國法令之適用。」理
            由實有矛盾，且用行政命令拘束人民之自由、權利
            ，亦有違法律保留原則。且既然越南人力仲介公司
            有自行收取之權，何以得由一紙行政命令限制有收
            取費用權限之人不得委託他人代為收取？況本案事
            實上，係D君委託其雇主再轉囑託原告將上開越南
            國稅費用代為匯款給巴地頭頓公司，以便D君回國
            後，直接由巴地頭頓公司上繳越南國稅給稅捐機關
            ，以免D君屆時無力繳交越南國稅而受該國處罰。
            是以原告才勉為其難代為匯款而已，並且分文未取
            ，卻因此謂原告有『收受』規定標準以外之費用之
            行為，原告實屬無辜。
      (2)就上開借款部分，原告係因D君入境後之告知，並係D君
        授權原告代為扣款償還巴地頭頓公司，亦即受債權人即
        該外勞之承認，而代其向第三人即巴地頭頓公司清償借
        款。至於越南國稅部分，則係原告受D君之雇主王浩瀛
        之囑託，代為將應繳納予越南稅捐機關之越南國稅，由
        原告代其匯款給越南仲介公司即巴地頭頓公司代為處理
        。原告並無以借款及越南國稅名目超收費用之情，是以
        原告並未違反就業服務法第40條第5款之規定，原處分
        及訴願決定顯有適用法規錯誤之違法及不當並導致損害
        原告權利及利益之情形，應予撤銷。
    2.原行政處分認定上開費用金額部分亦有違誤：如前所述，
      原告並無以借款及越南國稅名目超收費用，是以原告並未
      違反就業服務法第40條第5款之規定。次就越南國稅代為
      匯款之金額部分，原告自該外勞入境之日即92年（西元20
      03年）1月起至93年（西元2004年）6月止共計18月，總計
      代為匯款28,512元予越南巴地頭頓公司，此既有該公司所
      出具之收據及D君之雇主王浩瀛所出具之證明書可憑，足
      堪認定為真實。並非如被告認定之「越南國稅部分，共44
      ,352元」之數額。惟訴願決定卻漏未審酌，逕認原行政處
      分認定之越南國稅金額無誤，實難令人信服。訴願決定所
      謂「外勞D君簽名被收受之借款除上開13個月計8萬元外，
      尚應有第25至27個月每月6千元，合計18,000元借款被原
      告無法令之依據而收取，有D君每月薪資明細表影本附卷
      可稽，原行政處分機關對此漏未審酌，僅認原告違法收受
      8萬元，認事用法顯有疑義。」等語，亦有違誤。原告代D
      君將應返還第三人之借款代為匯款之金額僅有前13個月而
      已，訴願機關所謂第25至27個月每月6千元，並未發生，
      原告亦未再為其匯款，而由D 君自行處理，原處分自有認
      定事實顯有錯誤之違法。
  (二)被告主張之理由：
    1.按「私立就業服務機構經營前項就業服務業務得收取費用
      ；其收費項目及金額，由中央主管機關定之。」「私立就
      業服務機構及其從業人員從事就業服務業務，不得有下列
      情事：．．．五、要求、期約或收受規定標準以外之費用
      ，或其他不正利益。」「違反第四十條第五款規定者，按
      其要求、期約或收受超過規定標準之費用或其他不正利益
      相當之金額，處十倍至二十倍罰鍰。」分別為就業服務法
      第35條第2項、第40條第5款及第66條第1項所明定。
    2.按行政院勞工委員會早以91年10月7日勞職外字第0910205
      963號函重申各人力仲介公司應確實遵守法令規定收費及
      掣給收據，以及外勞在國外發生之費用（含借款）應載明
      於「外國人來華工作費用及工資切結書」，並經由勞工輸
      出國驗證。如外勞書面同意雇主或仲介公司代為轉交「借
      款」，其金額應與「外國人來華工作費用及工資切結書」
      相符等事項。
    3.經查D君簽具並經越南國勞工部門驗證之「外國人來華工
      作費用及工資切結書」並無載列D君同意雇主或原告代為
      轉交「借款」及「越南國稅」之名目與金額，原告所為與
      國外仲介之約定等主張顯與行政院勞工委員會91年10 月7
      日勞職外字第0910205963號函意旨有違。原告雖提出D君
      所簽訂之借據，亦不能據此而逸脫就業服務法上所規範之
      公法上義務。
    4.原告主張就越南國稅部分，自該外勞入境之日起，總計代
      為匯款共計28,512元，原處分書上認定之金額或有違誤；
      惟稽本案卷附之「女傭薪資扣款明細表」所載，D君所支
      付之越南國稅部分，每期為1,584元，共2 8期，共計
      44,352元，原處分之計算並無錯誤；又原告所提，由雇主
      王浩瀛出具之證明書，其出具期日較原處分為後，是否屬
      實，令人啟疑，
    5.被告以原告收受規定標準以外之費用，違反就業服務法第
      40條第5款規定，爰依同法第66條第1項規定處原告10倍（
      法定最低度）罰鍰，並無違誤。
  理  由
一、按「私立就業服務機構經營前項就業服務業務得收取費用；
    其收費項目及金額，由中央主管機關定之。」「私立就業服
    務機構及其從業人員從事就業服務業務，不得有下列情事：
    ．．．五、要求、期約或收受規定標準以外之費用，或其他
    不正利益。」「違反第四十條第五款規定者，按其要求、期
    約或收受超過規定標準之費用或其他不正利益相當之金額，
    處十倍至二十倍罰鍰。」為就業服務法第35條第2項、第40
    條第5款及第66條第1項所明定。次按「本標準表依就業服務
    法第三十五條第二項規定訂定之」「私立就業服務機構辦理
    依就業服務法第四十六條第一項第八款至第十款之外國人在
    華工作期間服務事項之收費標準：．．．（四）私立就業服
    務機構不得向外國人收取或代收本收費標準表以外之費用。
    」為行政院勞工委員會91年12月26日勞職外字第0910208011
    號公告之『修正私立就業服務機構就業服務收費標準表』公
    告事項一及五（四）所規定。又按「主旨：本會重申各人力
    仲介公司應確實遵守法令規定收費及掣給收據，以免觸法，
    請查照並轉知所屬知照。說明：．．．三、茲摘列有關仲介
    收費疑義如下，請各人力仲介公司清查所有引進或管理之外
    勞收費情形，並確實遵守法令規定收費，以免觸法：．．．
    （四）有關外勞在國外發生之費用（含借款）應載明於『外
    國人來華工作費用及工資切結書』，並經由勞工輸出國驗證
    。如外勞書面同意雇主或仲介公司代為轉交『借款』，其金
    額應與『外國人來華工作費用及工資切結書』相符。．．．
    」亦經行政院勞工委員會91年10月7日勞職外字第0910205963
    號函釋在案，該函釋為主管機關本於職權，為保障外籍勞工
    之利益，促使各人力仲介公司確實遵守法令規定收費所為，
    核與就業服務法相關規定意旨無違，自得予以援用。
二、查原告為雇主王浩瀛及越南籍勞工D君辦理就業服務業務，
    卻自D君92年1月24日起之薪資中以「借款」及「越南國稅」
    之名義收受規定標準以外之費用合計124,352元，其明細為
    ：（1）借款：前12個月每月6,200元；第13個月5,600元，
    合計8萬元，（2）越南國稅：每月1,584元，收取28個月，
    合計44,352元之事實，有原告公司經理王永謙94年8 月31日
    談話紀錄、外國人來華工作費用及工資切結書及D 君之薪資
    扣款明細表等件影本在原處分卷可稽，原告就薪資明細表之
    真正亦無爭執，堪認為真實。是被告據以科處原告收受規定
    標準以外費用10倍之罰鍰計1,243,520 元，訴願決定予以維
    持，揆諸首開規定，並無不合。
三、原告雖主張借款部分係經D君授權按月代扣以償還其向越南
    巴地頭頓公司借款之債務，原告已依約代為清償13期計8 萬
    元；越南國稅部分則係D君委由雇主王浩瀛轉囑原告按月將
    越南國稅先行匯至巴地頭頓公司，俟D君歸國後再將稅款繳
    交越南政府，原告自92年1月起至93年6月止代為匯款18 個
    月合計28,512元，被告認定收取44,352元有誤，原告並無以
    借款、越南國稅名目超收規定標準以外之費用或其他不正利
    益之行為云云，並提出D君出具之借據、巴地頭頓公司出具
    之收據及雇主王浩瀛出具之說明書等件影本為證。惟查：
  (一)按為保障外籍勞工來台工作所得之權益，就業服務法第40條
    明定私立就業服務機構及其從業人員從事就業服務業務，不
    得收受規定標準以外之費用或其他不正利益，且為避免就業
    服務機構假籍國外借款名義超收費用，致生外籍勞工經濟地
    位遭受剝奪之爭議，行政院勞工委員會業以91年10月7 日勞
    職外字第0910205963號函釋明令有關外籍勞工在國外發生之
    費用（含借款），應載明於『外國人來華工作費用及工資切
    結書』，並經由勞工輸出國驗證，如外勞書面同意雇主或仲
    介公司代為轉交『借款』，其金額應與『外國人來華工作費
    用及工資切結書』相符，原告自88年6 月22日起即以經營就
    業服務業務為常業，應熟知相關法令規定仲介業者得代收費
    用之項目及標準，經查D 君係於92年1 月24日入境台灣，原
    告所稱D 君之國外借款並未載明於經越南國家勞工部門認證
    之『外國人來華工作費用及工資切結書』內，原告自不得以
    D 君出具之借據藉詞代收其國外借款主張免責。
  (二)原告經理王永謙於94年8 月31日談話紀錄陳稱：「本公司依
    照越南仲介公司所提供之女傭明細表扣款。」而依D 君之薪
    資扣款明細表影本所載，越南國稅每月扣款1,584 元，收取
    28個月合計44,352元，並經D 君簽名為憑，原告所稱僅代收
    18個月計28,512元，顯與事實不符。查原告明知越南國稅係
    越南國民返回越南後，依法應繳交予越南政府之稅捐，本無
    事先扣款繳交之問題，自應遵守相關法令規定，不得超收標
    準以外之費用，其以代收越南國稅為名按月予以扣款，自非
    合法。又原告係於被告所屬勞工局就其超收標準以外費用情
    事於94年8 月31日訪談該公司經理王永謙後，始提出僱主王
    浩瀛94年9 月26日出具之說明書及巴地頭頓公司出具之收據
    ，衡以原處分卷附原告事後提出D 君2005年8 月30日署名，
    稱其已收受退還之越南國稅（金額不明）說明書，並未併予
    說明其曾委由雇主王浩瀛轉囑原告按月將越南國稅先行匯至
    巴地頭頓公司，事後僱主王浩瀛出具之說明書及巴地頭頓公
    司出具之收據已難採信，況原告本有遵守相關法令，不得藉
    詞任何名目超收標準以外之費用之義務，其主張自無可採。
  (三)原告以借款、越南國稅名義自D 君薪資中扣款，無論其事後
    如何處置，均屬就業服務法第40條第5 款之「收受規定標準
    以外之費用」，被告依法為處分，並未違反法律保留原則。
    又原告既已違規收取前開費用，其事後縱將超收費用返還D
    君，亦不能免責。
四、綜上所述，原告主張均無可採。從而原處分處原告收受規定
    標準以外費用10倍之罰鍰計1,243,520 元，訴願決定予以維
    持，揆諸首開規定，均無違誤。原告徒執前詞，聲請撤銷，
    為無理由，應予駁回。
五、兩造其餘陳述於判決結果不生影響，無庸一一論列，併予敘
    明。
據上論結，本件原告之訴為無理由，爰依行政訴訟法第98條第3
項前段，判決如主文。
中    華    民    國    95    年    12    月   14     日
                            第四庭審判長法  官   侯東昇
                                        法  官   林育如
                                        法  官   楊莉莉
上為正本係照原本作成。
如不服本判決，應於送達後20日內，向本院提出上訴狀並表明上
訴理由，如於本判決宣示後送達前提起上訴者，應於判決送達後
20日內補提上訴理由書（須按他造人數附繕本）。
中    華    民    國    95    年    12    月   14     日
                                       書記官    林孟宗


司法院資訊處製作；財團法人民間司法改革基金會備份。
